臺灣士林地方法院交通事件裁定　　　　 95年度交聲字第870號
原處分機關　交通部公路總局台北區監理所
異議人即
受處分人　　乙○○
上列受處分人因違反道路交通管理處罰條例案件，對於交通部公
路總局臺北區監理所於民國95年3 月31日所為之處分（原處分案
號：北監自裁字第裁40-E00000000號、40-AEB304343號）聲明異
議，經臺灣板橋地方法院諭知管轄錯誤裁定（臺灣板橋地方法院
95年度交聲字第610 號、95年度交聲字第618 號），並移送本院
審理，本院裁定如下：
    主  文
原處分均撤銷。
乙○○不罰。
    理  由
一、按法院受理交通事件，準用刑事訴訟法之規定，道路交通管
    理處罰條例第89條前段定有明文。是最高法院76年台上字第
    4986號判例「認定犯罪事實所憑之證據，雖不以直接證據為
    限，間接證據亦包括在內。然而無論直接證據或間接證據，
    其得為訴訟上之證明者，須於通常一般之人均不致有所懷疑
    ，而得確信其為真實之程度者，始得據為有罪之認定。倘其
    證明尚未達到此一程度，而有合理之懷疑存在，而無從使事
    實審法院得有罪之確信時，即應由法院為諭知被告無罪之判
    決。」所揭示刑事訴訟法上法院認定事實之重要原則，於法
    院審理行為人違反道路交通管理處罰條例案件時，當有其適
    用。易言之，法院於審理行為人違反道路交通管理處罰條例
    案件，當踐行完畢調查證據程序後，為事實之認定時，如就
    原處分機關所認定之行為人違規事實仍有合理之訴訟上懷疑
    ，而無法百分之百確信行為人確有該當於道路交通管理處罰
    條例各該處罰條文之構成要件事實時，此際即應依訴訟上之
    待證事實「倘有懷疑，則從被告之利益作解釋」之證據法則
    ，作對受處分人有利之認定。
二、原處分意旨略以：受處分人即異議人乙○○於民國（下同）
    94年11月2 日22時許，駕駛車號7506-KE 號自用小客車，在
    臺北市○○區○○路28號前，經臺北市政府警察局松山分局
    攔停舉發「在公車站牌前臨停」之違規，依道路交通管理處
    罰條例第55條第2 款（移送書誤載為第55條第1 項第2 款）
    規定，處罰鍰新臺幣（下同）600 元；又於94年10月18日16
    時35分許，駕駛車號5D-7223 號自用小客車，在關西鎮台三
    線60公里處，經新竹縣警察局新埔分局逕行舉發「限速60公
    里，經雷射測速85公里，超速25公里」之違規，依道路交通
    管理處罰條例第40條之規定，處罰鍰2,400 元，並依同條例
    第63條第1 項第1 款規定，記違規點數1 點。
三、聲明異議意旨略以：95年農曆年前，基隆市警察局第二分局
    刑事組偵查員丙○○警員，前來異議人家中告知及詢問，異
    議人之前所遺失的汽車駕照經變造照片後遭冒用，因冒用之
    人為一通緝犯，經循線後得知曾持變造駕照承租汽車，且違
    規遭開單告發，由於異議人名下無汽車車輛，且未曾到過違
    規地點。異議人向原處分機關表示不服舉發，經原處分機關
    裁決維持舉發結果後，異議人於法定期限內向本院交通法庭
    聲明異議等語。
四、經查：
(一)訊據異議人即受處分人乙○○到庭陳稱：「（異議理由？）
    我原來的駕照已經遺失，我在91年12月19日申請補發。94年
    10月18日、94年11月2 日都不是我駕駛的。基隆市警察局第
    二分局刑事組有個丙○○偵查員，說有人拿我駕照去租車搶
    劫，他拿租車駕照給我看，是影印的，但是上面的相片換過
    了。」（參見本院95年11月27日訊問筆錄）。
（二）證人洪啟宗到庭結證稱：「（你是鑫發企業社負責人？）
      是。」、「（該企業社業務範圍？）租車行、送快遞。」
      、「（5D-7223 汽車及7506-KE 是否均是鑫發企業社所有
      的車輛？）都是。」又證人丙○○到庭結證稱：「（你之
      前是否有承辦有人冒充被處分人名義租車？）是，我們轄
      區內有發生搶奪案，有朋友跟我們說，搶嫌開的那部車是
      向鑫發企業社租的，所以我們循線向租車公司查詢，搶嫌
      持乙○○駕照，但是貼他自己的照片，我有拿這張駕照影
      本去找乙○○，才發現搶嫌不是乙○○，而是搶嫌變造乙
      ○○的駕照。」、「（你有無查出搶嫌開何部車？）印象
      中搶嫌是開7506-KE 那部車。」、「（該案後來是否破案
      ？）已破案，搶嫌名字是甲○○，他現在應該還羈押在桃
      園。」、「（甲○○即持乙○○駕照去租車的人？）是。
      」（參見上開訊問筆錄）。
（三）按車號5D-7223 汽車及7506-KE 汽車皆為鑫發企業社所有
      之車輛，而異議人並非租車之人，其駕照係遺失而遭他人
      變造使用，並持向鑫發企業社租車，業據證人洪啟宗、證
      人丙○○到庭證述上開證言甚詳，而異議人駕照前曾遺失
      ，並有91年12月19日汽（機）車駕駛人審驗暨各項異動登
      記書影本1 份附卷可稽。是異議人辯稱其並未駕車違規，
      係其駕照遭他人變造而冒用之人違規，應可採信，本件原
      處分機關逕對異議人為處分即有不當。
五、綜上所述，本院認異議人之異議為有理由，爰依法撤銷原處
    分，並另為異議人不罰之諭知，以資適法。
六、據上論斷，應依道路交通案件處理辦法第20條前段裁定如主
    文。
中　　華　　民　　國　　96　　年　　3 　　月　　19　　日
　　　　　　　　　交通法庭法　官　賴邦元
以上正本證明與原本無異。
如不服本裁定應於送達後5 日內向本院提出抗告狀。
                          書記官  游育慈
中　　華　　民　　國　　96　　年　　3 　　月　　19　　日
